【裁判字號】    90,簡上,35
【裁判日期】    900615
【裁判案由】    給付票款
【裁判全文】
臺灣臺中地方法院民事判決  九十年度簡上字第三五號
    上  訴  人  乙○○
    被  上訴人  甲○○
右當事人間請求給付票款事件，上訴人對於中華民國八十九年十一月三十日本院沙鹿
簡易庭八十九年度沙簡字第八一五號第一審判決提起上訴，本院判決如左：
    主      文
原判決關於命上訴人給付超過新臺幣壹拾陸萬伍仟柒佰元，及自民國八十八年十月二
十日起至清償日止，按週年利率百分之六計算之利息部分，與該部分假執行之宣告，
暨訴訟費用之裁判均廢棄。
右開廢棄部分，被上訴人在第一審簡易之訴駁回。
其餘上訴駁回。
第一、二審訴訟費用由上訴人負擔五分之一，餘由被上訴人負擔。
    事      實
甲、上訴人方面：
  一、聲明：
    (一)原判決廢棄。
    (二)駁回被上訴人在第一審簡易之訴。
  二、陳述：
    (一)被上訴人於民國八十七年十一月間投資上訴人所經營之沛德企業社，投資金額
      為新臺幣（下同）九十萬元，兩造約定為擔保被上訴人之投資款，由上訴人簽
      發票面金額分別為四十萬元、五十萬元，合計為九十萬元之支票二紙交付被上
      訴人，俟被上訴人將來退夥，上訴人返還投資款時，被上訴人應即交還上訴人
      ，而至八十八年五月間被上訴人退夥後，上訴人已經陸續返還被上訴人七十三
      萬四千三百元，尚餘十六萬五千七百元未還，但被上訴人只返還上開該紙四十
      萬元之支票，至於本件另紙上訴人所簽發，發票日為八十八年十月二十日，以
      臺灣中小企業銀行西屯分行為付款人，帳號000000000號，票號00
      00000號，面額五十萬元之支票（下稱系爭支票），被上訴人並未返還。
    (二)再者，依兩造訂定之合夥經商契約第五點，兩造應按出資比例負擔經營事業之
      虧損，而因沛德企業社虧損達二百五十萬元，被上訴人投資金額比例為十分之
      一，依此計算，被上訴人應分擔二十五萬元，故連同前開返還之金額，已逾九
      十萬元，被上訴人就系爭支票已不得再向上訴人主張權利。
    (三)至於上訴人於該期間陸續另向被上訴人借用之五十八萬元，惟均已經清償，否
      認有約定以系爭支票資為擔保五十八萬元借款之用。
  三、證據：提出合夥經商契約影本一張。
乙、被上訴人方面：
  一、聲明：駁回上訴。
  二、陳述：
    (一)當初兩造雖有約定於上訴人返還投資款後，被上訴人應即將其所持有之系爭支
      票交還給上訴人，惟上訴人只返還被上訴人七十三萬四千三百元，尚餘十六萬
      五千七百元未還，且自八十八年四月七日起上訴人即陸續另向被上訴人借錢，
      分別於八十八年四月七日借款四十萬元、八十八年四月十四日借款十五萬元，
      八十八年五月二十日借款三萬元，共計五十八萬元，於約定之清償期，上訴人
      均未返還，兩造遂約定以系爭支票作為該五十八萬元借款之擔保，惟於系爭支
      票屆期，為付款之提示未獲兌現，爰本於票據關係，求為命上訴人給付五十萬
      元，及自八十八年十月二十日起至清償日止，按週年利率百分之六計算之利息
      。
    (二)被上訴人於八十七年十一月間投資沛德企業社，然於同年十二月十日兩造即合
      意退夥，故被上訴人投資時間僅二個月，應無分擔虧損之問題，且上訴人於被
      上訴人退夥時亦未提及分擔虧損，故上訴人應退還全部之投資款。
  三、證據：提出合夥經商契約影本一張、系爭支票及退票理由單影本各一紙、匯款
      回條聯影本二張、匯款申請書代收入傳票影本一張、借據影本一張、支票及退
      票理由單影本各一紙、郵政劃撥儲金存款收據影本一張及存摺影本一份。
    理      由
一、被上訴人起訴主張：伊執有上訴人所簽發，發票日為八十八年十月二十日，以臺
    灣中小企業銀行西屯分行為付款人，帳號000000000號，票號0000
    000號，面額五十萬元之支票一紙，屆期為付款之提示，竟遭退票，因本於票
    據關係，求為命上訴人給付五十萬元及自八十八年十月二十日起至清償日止，按
    週年利率百分之六計算之利息之判決。
二、上訴人則以，被上訴人於八十七年十一月間投資伊所經營之沛德企業社，投資金
    額為九十萬元，系爭支票即係伊用以擔保被上訴人之投資款項，俟被上訴人將來
    退夥，伊返還投資款時，被上訴人應即交還，而八十八年五月間被上訴人退夥後
    ，伊已返還被上訴人七十三萬四千三百元，且因沛德企業社虧損，依約被上訴人
    尚應分擔二十五萬元，二者合計，已逾九十萬元，被上訴人就系爭支票已不得再
    向上訴人主張權利等語，資為抗辯。
三、查被上訴人主張其執有上訴人所簽發之系爭支票一紙，屆期為付款之提示，竟遭
    退票之事實，業據其提出系爭支票及退票理由單影本各一紙為證，並為上訴人所
    不爭執，堪信為真實；而就上訴人前揭所辯，系爭支票係用以擔保被上訴人投資
    上訴人經營之沛德企業社之款項，並於被上訴人退夥，上訴人返還投資款時，被
    上訴人應即返還系爭支票，且上訴人於被上訴人退夥後，已陸續返還七十三萬四
    千三百元等情，亦為被上訴人所不爭執，是上訴人此部分之抗辯，亦應屬可採。
四、上訴人雖另辯稱：依合夥經商契約第五點約定，兩造應按出資比例負擔經營事業
    之虧損，而因沛德企業社虧損達二百五十萬元，被上訴人投資金額比例為十分之
    一，依此計算，被上訴人應分擔二十五萬元，故連同返還之金額，已逾九十萬元
    ，被上訴人就系爭支票已不得再向上訴人主張權利云云，固據其提出合夥經商契
    約影本一張為證。惟被上訴人否認應分擔沛德企業社之虧損，且就沛德企業社之
    虧損，上訴人始終未能提供證據證明，並於本院準備程序中二次自承被上訴人不
    用分擔虧損等語，此有本院九十年三月二十九日及四月十九日之準備程序筆錄可
    證，據此自應認被上訴人退夥時確實毋需分擔虧損，則被上訴人退夥後，既未受
    虧損，依民法第六百八十九條之規定，自得請求全部出資額之返還，是上訴人辯
    稱其就系爭支票之部分債務，已因被上訴人應分擔虧損而消滅云云，殊難採信。
五、被上訴人復主張自八十八年四月七日起上訴人即陸續另向伊借錢，共計五十八萬
    元，兩造遂約定以系爭支票作為該五十八萬元借款之擔保云云，固據其提出支票
    及退票理由單影本各一紙、匯款回條聯影本二張、匯款申請書代收入傳票影本一
    張、借據影本一張、郵政劃撥儲金存款收據影本一張及存摺影本一份為證，而上
    訴人雖不否認向上訴人借款，惟辯稱均已清償，且未曾約定以系爭支票作為該五
    十八萬元借款之擔保等語，按當事人主張有利於己之事實者，就其事實有舉證之
    責任，民事訴訟法第二百七十七條定有明文，是不論被上訴人之借款債務有無清
    償，由於系爭支票係擔保被上訴人之出資額，與借款債務係完全不同之法律關係
    ，則被上訴人就兩造有無約定以系爭支票作為借款擔保之事實，自應負舉證責任
    ，惟被上訴人始終未能舉證以實其說，是被上訴人此部分之主張即不足採信。
六、綜上所述，上訴人抗辯系爭支票係用以擔保被上訴人投資上訴人經營之沛德企業
    社之款項，且上訴人於被上訴人退夥後，已陸續返還七十三萬四千三百元等情，
    應屬可信，而上訴人辯稱其就系爭支票之債務，已因被上訴人應分擔虧損而消滅
    ，及被上訴人主張兩造另約定以系爭支票作為五十八萬元借款之擔保云云，均不
    可採。從而，本件被上訴人持有系爭支票，因票據債務人之上訴人已清償部分款
    項，系爭支票之債權額僅存在於剩餘之十六萬五千七百元，則被上訴人本於票據
    請求上訴人給付九十萬元，及自八十八年十月二十日起至清償日止，按週年利率
    百分之六計算之利息，於十六萬五千七百元，及自八十八年十月二十日起至清償
    日止，按週年利率百分之六計算之利息，為有理由，應予准許，逾此部分所為請
    求，為無理由，不應准許，應予駁回。又上開准許部分，係命清償票據上債務之
    判決，應依職權宣告假執行。原審就超過上開應准許部分，為被上訴人勝訴判決
    並為假執行之宣告，自有未洽。上訴意旨就此部分指摘原判決不當，求予廢棄改
    判，為有理由，自應由本院予以廢棄改判如主文第二項所示。至於上開應准許部
    分，原審判命上訴人給付，並為假執行之宣告，核無違誤，上訴意旨就此部分，
    仍執陳詞，指摘原判決不當，求予廢棄，並無理由，應駁回上訴。
七、本案事證已臻明確，兩造其餘攻繫防禦方法及所提之證據資料，與判決基礎不生
    影響，不另贅敘。
八、據上論結，本件上訴為一部有理由，一部無理由，依民事訴訟法第四百三十六條
    之一第三項、第四百五十條、第四百四十九條第一項、第七十九條但書，判決如
    主文。
中      華      民      國    九十      年      六      月     十五     日
                            臺灣臺中地方法院民事第三庭
~B審判長法官  張瑞蘭
~B法      官  林源森
~B法      官  楊國精
右為正本係照原本作成
不得上訴。
中      華      民      國    九十      年      六      月      十五    日
~B法院書記官


司法院資訊處製作；財團法人民間司法改革基金會備份。
